【裁判字號】    99,家事聲,5
【裁判日期】    990323
【裁判案由】    聲明異議
【裁判全文】
臺灣高雄地方法院民事裁定            99年度家事聲字第5號
聲明異議人    甲○○
相  對  人    丁○○
              丙○○
兼上一人
非訟代理人    乙○○
上列當事人間請求確認遺產存在等事件，異議人對於中華民國99
年2 月2 日本院家事庭司法事務官依相對人聲請所為98年度司家
聲字第11號確定訴訟費用之裁定提出異議，本院裁定如下：
    主  文
異議駁回。
    理  由
一、異議意旨略以：異議人甲○○與相對人丁○○、丙○○、乙○○係親屬兄弟關係，關於相對人請求遺產分配一事，異議
    人並無接到任何信息，其用心讓異議人至感驚訝。因此，異
    議人業已於民國98年對相對人丙○○、丁○○、乙○○及證
    人郭茂卿、黃火木等5 人提出偽證之刑事告訴（臺灣高雄地
    方法院檢察署98年度偵字第27904 號），此有臺灣高雄地方
    法院檢察署刑事傳票影本1 份可資佐證。為此，有關確定之
    訴訟費用可否待至刑事判決確定後，再予繳納；又異議人目
    前之經濟狀況，甚為拮据，短時間內實無法籌款繳清，求惠
    予時間或分期攤繳等語。
二、相對人乙○○、丙○○則均以：異議人告相對人等偽證係屬
    亂告，相對人等絕對無觸犯偽證罪。其實異議人很有錢，且
    鈞院制作之99年度司家聲字第11號，只對民事判決訴訟費用
    負擔的比例所作裁定，一切皆屬合法等語；相對人丁○○部
    分則經通知未到庭陳述，亦未提出書狀作何聲明或陳述。
三、按訴訟費用，由敗訴之當事人負擔，民事訴訟法第78條定有
    明文。又法院未於訴訟費用之裁判確定其費用額者，第一審
    受訴法院於該裁判有執行力後，應依聲請以裁定確定之；依
    第一項確定之訴訟費用額，應於裁定送達之翌日起，加給按
    法定利率計算之利息，同法第91條第1 項、第3 項亦定有民
    文。所謂「以裁定確定之」，係指法院已為訴訟費用之裁判
    ，僅未確定其費用額而言，是確定訴訟費用之裁定，係在確
    定敗訴之當事人應負擔之訴訟費用數額，當事人在該程序中
    ，自僅得就各費用項目是否為法律上之訴訟費用及數額之計
    算有無錯誤加以爭執。
四、經查：
  (一)異議人即被告甲○○與相對人即原告丁○○、丙○○、乙○○等人間請求確認遺產存在等事件，業經本院以94年度重家
    訴字第11號、臺灣高等法院高雄分院97年度重家上字第5 號
    民事判決，並於98年8 月10日確定在案；且第一審判決諭知
    訴訟費用由兩造各負擔6 分之1 ，另第二審判決諭知訴訟費
    用由上訴人即甲○○負擔，且原告支出之訴訟費用為第一審
    裁判費新臺幣（下同）793,616 元等情，有相對人提出之本
    院94年度重家訴字第11號民事判決影本、臺灣高等法院高雄
    分院97年度重家上字第5 號民事判決暨確定證明書影本各１
    件、及本院自行收納款項統一收據1 紙在卷可稽，並經本院
    調取上開卷宗核閱無訛。是原裁定依上開法條規定，計算異
    議人所應向相對人給付之訴訟費用額為132, 269元【793,61
    6 ×1/6 ＝132,269 ，元以下四捨五入】，及自裁定送達翌
    日起至清償日止，按週年利率百分之五計算之利息，經核並
    無不合。
  (二)至異議人雖主張相對人請求遺產分配一事，異議人並無接到
    任何信息，業已提出刑事偽證告訴，故請求有關確定之訴訟
    費用可否待至刑事判決確定後，再予繳納云云。然查，異議
    人未於上開民事判決確定前為實體上爭執，而再於本件確定
    訴訟費用事件中聲明異議，惟上開民事判決既已確定，本院
    自不得於本程序再次審究其實體事項，進而認定其負擔之比
    例，故本件訴訟之訴訟費用自應由其按比例負擔。從而，異
    議人以此指摘原裁定不當，非有理由。
  (三)異議人雖另主張目前之經濟狀況，甚為拮据，短時間內實無
    法籌款繳清，請求可否惠予時間或分期攤繳云云。惟按確定
    訴訟費額之裁定，僅在確定負擔費用者應賠償他造之數額若
    干，於此程序中所得審究者僅為聲請確定訴訟費用事件中所
    列之費用是否為法定訴訟費用，就其提出之書證能否釋明有
    該項費用之支出以及數額之計算有無錯誤而已，至於異議人
    有無能力足以負擔上開費用，尚非確定訴訟費用事件程序中
    得審究之範圍。是以，本件有關訴訟標的價額、訴訟費用均
    已確定，是本院司法事務官所為99年度司家聲字第11號之裁
    定僅係具體確定異議人所應向相對人給付之訴訟費用額，則
    異議意旨雖爭執異議人現經濟拮据而無法負擔訴訟費用，求
    惠予時間或分期攤繳等情，然仍與本件訴訟費用額之確定無
    關，附此指明。
五、據上論結：本件異議為無理由，依民事訴訟法第240 條之4
    第3項 後段，裁定如主文。
中    華    民    國    99    年    3     月    23    日
                  家事庭法官 法  官  廖家陽
以上正本係照原本作成。
如對本裁定抗告，須於裁定送達後10日內向本院提出抗告狀。
中    華    民    國    99    年    3     月    23    日
                             書記官  邱靜銘

司法院資訊處製作；財團法人民間司法改革基金會備份。
